臺灣高雄地方法院刑事判決　　　　　　　　　　　　九十一年度簡上字第一七二號
　　上　訴　人
　　即　被　告　丁○○
右列上訴人因賭博案件，不服中華民國九十一年六月四日臺灣高雄地方法院高雄簡易
庭九十一年度雄簡字第八七七號第一審刑事簡易判決（聲請簡易判決處刑書案號：臺
灣高雄地方法院檢察署檢察官九十一年度偵字第一○四○五號），本院判決如左：
    主  文
原判決關於被告丁○○部分撤銷。
丁○○無罪。
    理  由
一、公訴意旨略以：上訴人即被告（以下簡稱為上訴人）丁○○意圖營利，於民國九
    十一年五月十四日，在高雄市三民區金獅湖風景區公園之公共場所，聚集賭客張
    王玉枝、（另移臺灣高雄地方法院簡易庭併案審理）、丙○○、乙○○、甲○○
    賭博財物，以象棋為賭具，每自摸一次為新臺幣（下同）五十元，放沖者輸三十
    元之方式，丁○○則由自摸者抽取二十元作為抽頭所得。嗣於同年五月十四日十
    六時四十分許，在上址為警當場查獲，並扣得賭具象棋一付、骰子二粒及賭資四
    百十元等物，且有現場查察紀錄表一紙及現場照片二幀附於警卷可佐，因認上訴
    人丁○○涉犯刑法第二百六十八條之意圖營利聚眾賭博罪嫌。
二、按犯罪事實應依證據認定之，無證據不得推定其犯罪事實，刑事訴訟法第一百五
    十四條定有明文。又認定不利於被告之事實，須依積極證據，苟積極證據不足為
    不利於被告之認定時，即應為有利於被告之認定，更不必有何有利之證據，則有
    最高法院三十年上字第八一六號判例足資參照，核先敘明。
三、公訴人認上訴人丁○○涉犯刑法第二百六十八條之意圖營利聚眾賭博罪嫌，係以
    上訴人丁○○及同案被告張王玉枝、丙○○、乙○○、甲○○在警訊中之自白，
    且有賭具象棋一付、骰子二粒與賭資四百十元等物扣案，及現場查察紀錄表一紙
    、現場照片二幀附於警卷可佐為其立論根據。
四、訊據上訴人丁○○堅決否認有何意圖營利聚眾賭博之犯行，辯稱：因伊新買一副
    象棋，丙○○他們說要向伊借象棋，因當時天色已晚伊欲離去，即回答說這象棋
    係新買的，如欲借用就以象棋價錢一百元賣給他們，他們四人即自行約定自摸一
    次抽頭二十元，直至湊足一百元當作向伊買象棋之價金；伊僅認識丙○○一人，
    只是把象棋借給他們，沒有聚眾賭博，亦沒有抽頭，僅係要拿回買象棋的錢一百
    元；又伊不識字，不知道警訊筆錄為何這麼寫，警察叫伊按指印伊就按等語。
五、按刑法第二百六十八條之意圖營利聚眾賭博罪，以行為人有意圖營利之主觀犯意
    及聚眾賭博財物之客觀犯行為其構成要件，惟查：
  (一)上訴人丁○○現年六十五歲，教育程度為不識字，職業無（詳警卷第一頁），其
    於本院調查庭時供稱：「平常我會去那邊跟人家下暗棋，平常我身上只帶三、五
    十元，是孩子給我的」等語，則依上訴人之教育程度及經濟、職業況狀判斷，其
    稱平常會到本市三民區金獅湖風景區公園與人下暗棋，應屬合於常情；又上訴人
    前開所辯：僅係要拿回買象棋的錢一百元等情，已據證人即同案被告丙○○到庭
    結證稱：「當天我確實有向上訴人借象棋，上訴人說那象棋是新買的，我就跟上
    訴人說我們願意湊足象棋的錢給你，我們四人即自行約定自摸一次抽頭二十元，
    大約玩了半小時左右，警察就來查獲」等語屬實。另證人劉哲宏即查獲本案之高
    雄市政府警察局三民第二分局鼎金派出所警員雖到庭結證稱：「查獲當時有問說
    是誰抽頭，同案被告乙○○稱是蔡萬財」等語，然乙○○平常即確患有羊癲風之
    事實，已據證人丙○○供稱：「乙○○因為腦筋有問題，且有羊癲風，所以亂說
    」等語，復據證人劉哲宏證述「乙○○確實有輕微羊癲風」等語明確；再參以上
    訴人及同案被告張王玉枝、丙○○、乙○○、甲○○等五人於警訊時所載之筆錄
    內容，竟係全然相同之文字記載，則警訊筆錄究竟是否確係上訴人及同案被告等
    五人之真實供述已足生疑；是本院綜合上述調查證據之結果以觀，認為上訴人前
    開所辯：僅係要拿回買象棋的錢一百元等情，應屬真實可信，則上訴人確無意圖
    營利之主觀犯意，已屬無疑。
  (二)上訴人復於本院調查中供稱其僅認識同案被告四人中丙○○、乙○○二人、其餘
    二人即張王玉枝、甲○○均不認識，本院參諸證人丙○○亦到庭供稱確係其本人
    向上訴人借象棋，並與其他參與賭博之人自行約定願意湊足象棋的錢給上訴人等
    情，認為上訴人僅係將象棋借予丙○○，至於丙○○借得象棋後，欲邀何人參與
    賭博，尚非上訴人所得預料。又本案為警查獲時，在場參與賭博之人有丙○○、
    張王玉枝、乙○○、甲○○等四人，上訴人並未參與，此經同案被告丙○○等四
    人於警訊中供述甚明，而證人劉哲輝即查獲之警員亦到庭證稱：「當天早上我有
先到現場跟在場的人說，下午我要來抓賭博，你們不要再玩，當時乙○○也有看
    到」等語，可見上開參以賭博之四人並非上訴人所聚集至明。則上訴人顯無聚眾
    賭博之客觀犯行，亦可認定無訛。
  (三)綜上所述，上訴人所辯僅係要拿回買象棋的錢一百元等情，尚合常情可信，是上
    訴人顯無意圖營利之主觀犯意及聚眾賭博財物之客觀犯行之事實，已足堪認定；
    則揆諸刑法第二百六十八條所定犯罪構成要件，及上開最高法院判例意旨，應認
    公訴人所持論據，尚不能證明上訴人確有意圖營利聚眾賭博之犯行。此外，本院
    復查無其他積極證據，足資審認上訴人有何意圖營利聚眾賭博之事實，被告犯罪
    尚屬不能證明。原審除主文諭知有誤外（漏未諭知意圖營利），其認上訴人有聚
    眾賭博之犯行，遽為有罪科刑之判決，尚非允洽；上訴人上訴意旨，否認犯罪，
    指摘原判決此部分不當，為有理由，自應予以撤銷改判，爰另為諭知上訴人無罪
    之判決。
據上論結，應依刑事訴訟法第四百五十五條之一第一項、第三項、第三百六十九條第
一項前段、第三百六十四條、第三百零一條第一項，判決如主文。
本案經檢察官林永富到庭執行職務。
中      華      民      國    九十一    年十    月      三十一    日
                                  臺灣高雄地方法院刑事第七庭
                                    審判長  法  官  陳  志 銘
                                            法  官  陳  信 旗
                                            法  官  柯  盛 益
右正本證明與原本無異。
不得上訴。
                                            書記官  陳  昱  良
中      華      民      國    九十一    年      十    月      三十一    日
